臺灣高等法院臺中分院民事判決　　　　　　96年度上字第44號
　上　訴　人
（即原審原告）　丁○○
　　　　　　　　　　　　　　　.
　訴訟代理人　　劉家驥律師
　上　訴　人
（即原審被告）　日南紡織股份有限公司
　法定代理人　　乙○○
　訴訟代理人　　林益輝律師
　　　　　　　　丙○○
　複　代理人　　陳建勛律師
上列當事人間給付違約罰款事件，上訴人對於中華民國95年11月
28日臺灣台中地方法院第一審判決（94年度訴字第706號），各
自提起上訴，本院於96年3月13日言詞辯論終結，茲判決如下：
    主  　　文
兩造之上訴均駁回。
第二審訴訟費用，由兩造各自負擔。
    事實及理由
一、上訴人丁○○主張：伊於民國（下同）91年10月4日向對造
    上訴人日南紡織股份有限公司（下稱日南公司）購買門牌號
    碼台中市北屯區○○○街102號房屋及其坐落土地，約定價
    金新台幣（下同）1000萬元。惟系爭房屋有諸多瑕疵，兩造
    遂於93年4月3日簽定協議書，約定日南公司應於93年4月25
    日前完成關於(1)一樓玄關門打除重作。(2)一樓北面壓花地坪
    打除重作。(3)一樓北面落地鋁門改成整扇門（原上方固定窗
    取消）及上方牆壁之修飾粉刷。(4)四樓主臥浴室按摩浴缸打
    除重新施作（加一原廠五件或蓮蓬頭）。(5)斜頂上方平台貼
    磁磚。(6)各浴室排風管及抽風機等等交屋修繕單所列瑕疵等
    工程，如逾期每日罰款為房屋總價千分之一。詎日南公司迄
    今仍未依約修繕完成，亦未交屋予伊，致伊已繳交大部分價
    金，卻因瑕疵遲未修復而無法入住，亦無法出租或出售以獲
    利，徒需負擔每月另行租屋居住之租金及貸款利息，損失不
    貲，日南公司就其所稱本件約定之違約金過高之事實，應負
    舉證責任等情，爰依兩造協議書之法律關係，提起本件訴訟
    ，求為命上訴人日南公司給付330萬元之判決（原審判命日
    南公司應給付丁○○458,820元，而駁回丁○○其餘之訴，
    丁○○就其受敗訴中之150萬元提起上訴，其餘部分未據聲
    明不服，已告確定）。
二、上訴人日南紡織股份有限公司則以：系爭房屋所列瑕疵，伊
    均已在93年4月25日前修繕完成，並經對造上訴人丁○○認
    可後，於同年月29日已將系爭房地移轉登記予丁○○名義，
    伊並通知丁○○交屋，丁○○乃於翌日即同年月30日囑付銀
    行撥款600萬元匯入伊設在泛亞商銀（即寶華商銀）之帳戶
    內，兩造協議書因履行完畢而失其效力。台灣省建築師公會
    台中辦事處鑑定時，相距已久，所見瑕疵非屬原協議未完成
    項目，所列損害多非原協議之範圍，且依參與鑑定之建築師
    於原審之證述，系爭房屋於伊完成修繕後已達可居住之狀態
    。丁○○自93年4月30日後顯已占有使用系爭房屋，若其可
    使用而不使用致有損失，自與伊無涉。縱認伊有違約情事，
    因系爭房地買賣總價為1000萬元，其中土地、房屋價款各為
　　550萬元、450萬元，則所謂每日罰款「房屋總價」千分之一
  　，應為每日4500元，而非丁○○所主張每日10,000元等語，
    資為抗辯。
三、原審審理後，斟酌兩造之主張及攻擊防禦方法之結果，認上
    訴人丁○○主張協議書所列瑕疵，上訴人日南公司迄今仍未
    依約修繕完成之事實，堪信可採，日南公司若能如期履行債
    務時，丁○○可得享受之利益應為458,820元，從而，丁○
    ○依據兩造協議書之法律關係，請求日南公司給付違約金45
    8,820元，為有理由，應予准許；逾此部分之請求，為無理
    由，應予駁回。而為丁○○一部勝訴、一部敗訴之判決，並
    依職權宣告假執行，且依日南公司之陳明酌定相當之擔保金
    額，為免為假執行之宣告。兩造各自提起上訴，上訴人丁○
    ○上訴聲明求為判決：(一)原判決關於駁回伊下開第一審之訴
    部分暨訴訟費用之裁判均廢棄。(二)日南公司應再給付伊150
    萬元。(三)第一、二審訴訟費用由日南公司負擔。(四)伊願供擔
    保，請准宣告假執行。上訴人日南公司上訴聲明求為判決：
    (一)原判決不利於伊部分廢棄。(二)上開廢棄部分，丁○○在第
    一審之訴及假執行之聲請均駁回。(三)如為不利之判決，請准
    供擔保免予假執行。(四)第一、二審訴訟費用由丁○○負擔。
    兩造之答辯聲明則均求為判決駁回對造之上訴。
四、兩造不爭執之事項：
　(一)上訴人丁○○於91年10月4日向上訴人日南公司訂約購買門
  　牌號碼為台中市北屯區○○○街102號房屋及其坐落土地，
    總價為10,000,000元，其中土地價款為550萬元，房屋價款
    為450萬元。
  (二)兩造為交付上開系爭房屋，分別於93年3月23日及4月3日訂
    有「交屋修繕表」，上列工程修繕項目，並備註上開應修繕
    事項，日南公司在交屋前須將所有缺失，依一般使用標準或
    價值合理處置修繕完畢，兩造並於93年4月3日簽定協議書，
    約定（丁○○為甲方，日南公司為乙方）：「一房屋修繕工
    程項目如后：1.一樓玄關門打除重作。2.一樓北面壓花地坪
    打除重作。3.一樓北面落地鋁門改成整扇門（原上方固定窗
    取消）及上方牆壁之修飾粉刷。4.四樓主臥浴室按摩浴缸打
    除重新施作（加一原廠五件或蓮蓬頭）。5.斜頂上方平台貼
    磁磚。6.各浴室排風管及抽風機等項目詳交屋修繕單。乙方
    同意於民國九十三年四月二十五日前完成以上工程及修繕單
    所有工程（落地鋁門窗除外），如逾期每日罰款為房屋總價
    千分之一。7.水電配置圖、水電管路連接圖及各樓層開關、
    線路標示於交屋時交予甲方。甲方驗收上述工程時，按一般
    標準定之。二付款方式：1.甲方須簽認貸款切結書，同意貸
    款銀行於產權移轉完成時將貸款金額新台幣陸佰萬元整撥付
    予乙方，2.本協議完成後須支付新台幣伍拾萬元整。3.完稅
    （契稅）後支付新台幣參拾柒萬元整。4.交屋尾款（包括代
    辦費）於交屋時一次付清。」（影本見原審卷第1宗第7頁）
　(三)丁○○已於93年4月8日交付上開協議書所列之50萬元，並同
  　意銀行於93年4月30日撥款600萬元予日南公司，系爭房屋所
    有權並於93年4月29日過戶予丁○○，系爭買賣價金尚有尾
    款455,000元未付（此部分另案訴訟中）。
五、兩造之爭執事項及本院之判斷：
　(一)上訴人丁○○主張上開協議書所列應修繕之瑕疵，上訴人日
  　南公司迄今仍未修繕完成之事實，則為上訴人日南公司所否
    認，並以伊已依約於93年4月25日完成修繕並交付房屋予丁
    ○○，故其同意撥款600萬元予伊，伊並將房屋產權過戶予
    之，由其在內更換廚具及裝設電梯，其並張貼出租房屋之廣
    告，只是其一直挑剔房屋仍有瑕疵，故房屋未經兩造為正式
    點交程序而已云云。惟按本件為訴訟標的之法律關係，為上
    訴人日南公司是否未依系爭協議書履行而應否支付所約定違
    約金之問題，而非有無交付房屋或遲延受領房屋，應否各負
    遲延責任或物的瑕疵擔保責任等問題，為兩造所不爭，是關
    於系爭房屋已否交付，究為給付遲延抑受領遲延，則非本件
    應探究之問題，本件之爭點，厥為上訴人日南公司有無逾期
    完成協議書所列瑕疵之修繕，應否因此支付所約定之違約金
    乙端。查上訴人日南公司以上訴人丁○○已依協議書之約定
    支付50萬元及同意由銀行撥款600萬元，系爭房屋並已移轉
    過戶等為由，主張其已依約於93年4月25日完成修繕項目，
    則為上訴人丁○○所否認，辯稱：上開50萬元及600萬元乃
    於兩造簽訂協議書後即交付及委銀行作業，與待修項目是否
    完成無涉等語。經查兩造協議書第二點關於付款方式中已明
    載上開600萬元乃於產權移轉完成時撥付，此有該協議書影
    本乙件在卷可稽（見原審卷第32頁），是上開600萬元之撥
    付，確與待修項目是否完成無關。又兩造93年4月3日之交屋
    修繕單備註欄已記載待修項目應於交屋前完成修繕，上開協
    議書並記載尾款應於交屋時一次付清而該尾款確仍未交付，
    二者配合以觀，足見上開50萬元及600萬元之交付，暨產權
    之過戶及上訴人丁○○入內裝修，張貼出租廣告等，均不能
    為協議書上所列待修項目確已全部修繕完成之證明。關於兩
    造系爭協議書上待修瑕疵項目是否已修繕完成乙項，依上訴
    人丁○○聲請，由原審法院將協議書中所列修繕工程項目及
    原告所提出之交屋修繕表，送請臺灣省建築師公會臺中辦事
    處鑑定結果，其中系爭房屋(一)1Ｆ北側戶外騎樓人行道有不
    平現象（打掉重做）；(二)2樓北側捲門倒吊板修飾；(三)全棟
    電庫箱內部清潔；(四)1Ｆ西向銅條清潔及抿石子；(五)1Ｆ北向
    外部箱子清潔；(六)2樓落地鋁門調整及紗門清潔；(七)3Ｆ櫸木
    扶手立柱修補；(八)3Ｆ洗手檯下三角架補油漆；(九)4Ｆ浴廁窗
    檯大理石不平；(十)5Ｆ浴廁按摩浴缸維修孔內部清潔；(十一)5Ｆ
    木門框左上角修補；(十二)5Ｆ屋簷文化瓦清潔；(十三)1、2、3、4
    、5樓有滲水現象；(十四)1Ｆ捲箱縫(3)太大；(十五)外面預留管標示
    ；(十六)4Ｆ推射窗紗窗調整上框凹陷；(十七)一樓電梯牆壁磚太鋒
    利，磨角處理，均列為未修繕完成項目，有該辦事處於95年
    6月9日以臺建師中市字第260號函檢送鑑定報告書一份可稽
    ，是上訴人丁○○主張協議書所列瑕疵，上訴人日南公司迄
    今仍未依約修繕完成之事實，堪信可採，上訴人日南公司以
    已撥款、產權過戶等上情抗辯上開瑕疵均已於93年4月25日
    修繕完成云云，則非可取。
　(二)查兩造協議書所列瑕疵，上訴人日南公司迄今仍未依約全部
  　修繕完成，已如前述。依兩造所簽定協議書：「如逾期每日
    罰款為房屋總價千分之一」約定，上訴人日南公司固有給付
    違約金之義務。惟約定之違約金過高者，法院得減至相當之
    數額，民法第255條定有明文。又約定之違約金是否過高，
    應就債務人若能如期履行債務時，債權人可得享受之一切利
    益為衡量之標準，而非以僅約定一日之違約金額若干為衡量
    之標準，有最高法院51年臺上第19號判例可參。查系爭房屋
    固仍有上列部分瑕疵未完成修繕，而以漏水為最嚴重，惟依
    上開鑑定報告之總論意旨以觀，該屋並非完全不能居住使用
    ，即上訴人丁○○亦不諱言其已招貼房屋出租廣告乙事，所
    舉證人甲○○於本院準備程序到庭，亦證稱其到場目睹房屋
    固有漏水情形，惟依其觀察仍堪為其作傅播公司營業之用，
    只因上訴人丁○○所開月租五、六萬元過高，故伊未予承租
    等語（見本院卷第71頁反面），是上訴人丁○○主張其不能
    正常使用系爭房屋，而受有全部不能利用房屋之損害，以此
    計算違約金，並非有據，又其復主張其所交房地款項已逾九
    百萬元，迄今繳息予銀行逾150萬元，自應計為其之損害云
    云，惟按上訴人丁○○之交付房地價款，乃取得該不動產之
    對價，該房地既仍屬其所有，其對價仍在，且上訴人丁○○
    不諱言系爭房地價值目前逾一千萬元以上，因此不同意上訴
    人日南公司以一千萬元原價買回，是其主張房屋瑕疵未修，
    價值降低，應以上開方式計算其損失而憑以請求違約金，亦
    屬無據。查依上訴人丁○○聲請，由原審法院將系爭房屋以
    修繕完成新屋交屋狀況之所需全部費用乙項，送請臺灣省建
    築師公會臺中辦事處鑑定結果，認：「本鑑定案依原告丁○
    ○所列之交屋修繕工程費用為新台幣參拾萬壹仟貳佰玖拾元
    ，另加計交屋修繕單中未修繕完成之項目，依前次『瑕疵修
    補費用鑑定報告書』鑑定結果之費用新台幣壹拾伍萬柒仟伍
    佰參拾元，兩部分之修繕費用總計為新台幣肆拾伍萬捌仟捌
    佰貳拾元」，有該辦事處於95年8月4日以臺建師中市字第38
    6號函檢送鑑定報告書一份可稽，是上訴人日南公司若能如
    期履行債務時，上訴人丁○○可得享受之利益應為458,820
    元。從而，其依據兩造協議書之法律關係，請求上訴人日南
    公司給付違約金458,820元範圍內部分，為有理由，應予准
　　許，逾此部分之請求，為無理由，應予駁回。
六、綜上，上訴人丁○○之請求應予准許，其訴為有理由部分，
    原審因而為其勝訴之判決，判令上訴人日南公司如數給付，
    並依職權為准予假執行之宣告，關於其訴為無理由部分則為
    其敗訴之判決，駁回其在原審此部分之訴；依法均無不合。
    上訴人丁○○、日南公司分就其150萬元及458,820元敗訴部
    分聲明不服，提起上訴，請求予廢棄改判，均無理由，皆予
    駁回。
七、本件事證明確，兩造其餘主張與舉證，核與判決結果無，
    爰不一一論列，併此敘明。
八、據上論結，本件兩造之上訴均無理由，依民事訴訟法第449
    條第1項、第78條，判決如主文。
中　　華　　民　　國　　96　　年　　3 　　月　　27　　日
                  民事第三庭    審判長法　官　陳照德
                                      法　官  蔡王金全
                                      法　官  朱　樑
以上正本係照原本作成。
兩造均不得上訴。
                                      書記官　陳俞豪
中　　華　　民　　國　　96　　年　　3 　　月　　28　　日
　　　　　　　　　　　　　　　                        Ｃ
